最高法院刑事判決　　　　　　　　　　　　　　　九十一年度台上字第四五三三號
　　上　訴　人　甲○○
右上訴人因違反毒品危害防制條例案件，不服台灣高等法院中華民國八十九年六月八
日第二審更審判決（八十九年度上更(一)字第一二一號，起訴案號：台灣板橋地方法院
檢察署八十七年度偵字第一八二九六號），提起上訴，本院判決如左：
    主  文
原判決撤銷，發回台灣高等法院。
    理  由
本件原判決認定：上訴人甲○○前曾犯施用毒品等罪，經法院判處罪刑確定，嗣經減
刑及定應執行刑為有期徒刑十三年八月，於民國（下同）八十一年一月三十一日縮短
刑期假釋，甫於八十二年九月二十日假釋期滿執行完畢，仍不知悔改；緣台北縣警察
局三重分局員警於八十七年八月二十一日晚上十時許，在台北縣三重市○○街八十七
號查獲蔡順吉及賴碧淑二人涉嫌施用第一級毒品海洛因，警員為追查毒品源頭，曉示
蔡順吉及賴碧淑供出毒品來源，經賴碧淑首肯後，以曾販賣毒品於彼等之楊崎雄（第
一審通緝中）所租用之0000000000呼叫器號碼，聯絡綽號「老的」之楊崎
雄，表示欲購買毒品海洛因，並約定在台北縣三重市○○路一○五號前交易，上訴人
竟與楊崎雄共同基於販賣第一級毒品海洛因營利之犯意，由上訴人駕駛ＨＧ｜五二七
一號自用小客車搭載楊崎雄，攜帶備供販賣之毒品，於八十七年八月二十一日晚上十
一時三十分許，在台北縣三重市○○路一○五號前，當場為警查獲，並在該車上扣得
上訴人所有備供販賣之第一級毒品海洛因四包（淨重七點○五公克）及楊崎雄所有供
販賣毒品所用號碼為0000000000號之呼叫器一個，買賣始未完成等情。因
將第一審之判決撤銷，改判論處上訴人共同販賣第一級毒品未遂（累犯）罪刑，固非
無見。
惟查：有罪之判決書，應記載認定犯罪事實所憑之證據及其認定之理由，刑事訴訟法
第三百十條第一款定有明文。原判決理由第二項之（一）所載其認定之犯罪事實，除
楊崎雄於偵查中供承其呼叫器號碼為0000000000，與蔡順吉、賴碧淑所證
相符外，其餘所謂「經警方曉示賴碧淑聯絡販賣毒品者，賴碧淑乃打上開00000
00000呼叫器號碼聯絡『老的』之楊崎雄，表示欲購買毒品海洛因，並約定在台
北縣三重市○○路一○五號前交易，而被告甲○○果於八十七年八月二十一日晚上十
一時三十分許，駕駛ＨＧ｜五二七一號自用小客車搭載楊崎雄，攜帶備供販賣之毒品
，依約前往約定交易之地點台北縣三重市○○路一○五號前，而當場為警方所捕獲，
並在該車上扣得甲○○所有備供販賣之第一級毒品海洛因四包及楊崎雄身上所有供販
賣所用號碼為0000000000號之呼叫器一個」等情，全未敘明所憑之證據及
認定之理由，已有判決不載理由之違法。又卷查上訴人於警訊、偵查及第一審均供稱
查扣之毒品係伊所有，供自己施用云云，楊崎雄亦未供述其將供販賣之毒品置放在上
訴人之車上；而依原判決所認定，賴碧淑係打楊崎雄之上開呼叫器與楊崎雄佯為聯絡
購買毒品事宜，嗣經警方查獲上訴人與楊崎雄及其等供販賣之毒品海洛因等情，則賴
碧淑究竟如何向楊崎雄佯為聯絡購買毒品？楊崎雄有否允為出售毒品之意思？且楊崎
雄於接獲賴碧淑之呼叫器聯絡後，係如何與上訴人共同基於販賣毒品之犯意聯絡，並
推由上訴人駕車搭載楊崎雄及攜帶毒品前往？事實俱欠明朗。原審未遑詳酌該查扣毒
品之數量，是否與賴碧淑佯向楊崎雄聯絡購買者相當，而得認定確係其等聯絡購買之
毒品，且上訴人所辯該毒品係其所有並供己施用之物，何以不足採信，遽以楊崎雄身
上並未查獲毒品，僅上訴人攜帶毒品赴約，即認定其二人有販賣毒品之犯意聯絡，亦
嫌速斷。以上或為上訴意旨所指摘，或為本院得依職權調查之事項，應認原判決仍有
撤銷發回更審之原因。原判決關於不另諭知上訴人無罪部分，既經檢察官起訴書指明
與前開論罪部分有連續犯之裁判上一罪關係，依審判不可分原則，應一併撤銷發回，
附予說明。
據上論結，應依刑事訴訟法第三百九十七條、第四百零一條，判決如主文。
中      華      民      國    九十一    年      八      月     十五     日
                              最高法院刑事第十一庭
                                  審判長法官  呂  潮  澤
                                        法官  白  文  漳
                                        法官  陳  世  雄
                                        法官  孫  增  同
                                        法官  林  開  任
      右正本證明與原本無異
                                              書  記  官
中      華      民      國    九十一    年      八      月     十九     日
